最高法院刑事判決                              八十八年度台上字第五○七四號
    上  訴  人  甲○○
右上訴人因貪污案件，不服台灣高等法院台南分院中華民國八十八年六月三十日第二
審更審判決（八十八年度上更(一)字第二十八號，起訴案號：台灣台南地方法院檢察署
八十四年度偵字第五一三四號），提起上訴，本院判決如左：
    主  文
原判決撤銷，發回台灣高等法院台南分院。
    理  由
本件原判決撤銷第一審科刑判決，改判論處上訴人甲○○依據法令從事公務之人員，
對於職務上之行為收受賄賂罪刑，固非無見。
惟查：證據之證明力如何，雖屬於事實審法院自由判斷職權，而其所為判斷，仍應受
經驗法則與論理法則之支配。又貪污治罪條例第五條第一項第三款對於職務上之行為
收受賄賂罪，須其職務上之行為與收受賄賂之間有對價關係存在，始能成立。本件告
發人王新輝先後指稱：「民國八十三年四、五月間某日，甲○○與陳宗正到我家中，
鄭某向我表示，伊與陳宗正覓妥陳某岳母李千金之土地，欲在其上經營餐廳及垃圾資
源回收工廠，因他們知道我正在找地開設垃圾回收工廠，遂邀我在李千金之土地上經
營，並讓伊等入股，我知道鄭某此舉係藉入股為名向我收取紅包，即向鄭某表示，合
夥生意不好算帳，且伊等既尚未向李千金承租土地，乾脆由我向李女承租該土地三分
之二開設垃圾回收工廠，三分之一由鄭、陳二人經營餐廳。另由我支付伊二人每月新
台幣（下同）三萬元平分，但其後我認為伊二人每人分得一萬五千元不好聽，故自八
十三年七月起，即支付伊等每人一萬六千元」、「我支付給陳宗正每月一萬六千元，
純粹因為我得以向李千金租地開設工廠」、「約於八十三年七月中旬開立一張一萬六
千元，到期日八十三年八月二十四日之支票。……。八十三年八月中旬，我又將八月
份之規費，開立金額一萬六千元，到期日八十三年九月十五日之支票。八十三年十月
初，我又將九月份之規費，開立金額一萬六千元，到期日八十三年十月五日之支票一
張」（見法務部調查局台南縣調查站偵查卷第七頁背面、八、二頁背面）、「我本身
是做廢棄物收集已二十多年了，有朋友介紹他二位來找我，他們本來是要找我合夥的
，我不想與之合夥，我是說給他們三萬二千元之權利金，因他們可以利用權利可以租
到便宜之地，才給他們權利金」「本來當初他二人要經營，後來他給我做，一萬六千
元是給他（上訴人）之權利金，一個月付一次」（見偵查卷第三十一頁背面、九十五
頁），證人李千金證稱：「（土地）原先確係要全部租予陳宗正使用，但其後不知何
故，陳宗正將三分之二土地代我放租予王新輝開環保公司，另三分之一土地由陳宗正
與甲○○開餐廳」「我女婿陳宗正與一個朋友說要租地做估（舊）物商，是我女婿與
那做里長之朋友（指上訴人）一起租的」（見同上卷第二十、一○二頁背面）、陳宗
正稱：「王新輝說要自己做，每月給三萬元讓我倆平分，但他是開三萬二千元，每人
給一萬六千元」「租金要付給我丈母娘（李千金），本來我們要經營廢棄物收集，他
自己做，所以給我們權利金」（見同上卷第十七、三十一頁），另黃金山述稱：「去
（八十三）年年底或今年年初介紹（甲○○與王新輝認識）的，甲○○告訴我，他與
陳宗正在濱海公路那租塊地要做估（舊）物商，我與他講你對這行生意外行，我有位
朋友在做估物商，第一次我帶甲○○去找王新輝的，甲○○本要與他合夥，王新輝說
合夥錢不好算，才讓王新輝做」（見同上卷第一二五頁背面）。苟上開供述無訛，則
賜龍環保工程有限公司（下稱賜龍公司）用地，原係上訴人與陳宗正欲租來經營廢棄
物回收工廠，最後由王新輝自己經營賜龍公司，同一原因事實由王新輝按月交付予上
訴人之三萬二千元，何以其中一半一萬六千元分給陳宗正，係作為仲介土地承租之酬
謝金，另一半一萬六千元分給上訴人，則充供上訴人要求所屬垃圾車每日載往賜龍公
司收取可回收資源，作為王新輝行賄上訴人之對價﹖又如果該一萬六千元係王新輝向
上訴人行賄之款項，何以上訴人於八十三年八月一日辭去台南市政府環保局清潔隊第
五區隊代理區隊長後，王新輝猶繼續按月交付一萬六千元予上訴人﹖原審未詳細研求
，遽予論處罪刑，自有調查未盡及理由不備之違法。上訴意旨指摘原判決不當，非無
理由，應認原判決仍有發回更審之原因。至原判決不另諭知無罪部分，基於審判不可
分原則，應併予發回，附此明。
據上論結，應依刑事訴訟法第三百九十七條、第四百零一條，判決如主文。
中      華      民      國    八十八    年      九      月      九      日
                              最高法院刑事第三庭
                                  審判長法官  陳  錫  奎
                                        法官  洪  清  江
                                        法官  吳  昆  仁
                                        法官  李  伯  道
                                        法官  花  滿  堂
      右正本證明與原本無異
                                              書  記  官
中      華      民      國    八十八    年      九      月     十四     日
